臺灣高等法院臺南分院刑事裁定　　　　 100年度聲再字第62號
聲　請　人　張慶祥
上列聲請人因詐欺案件，對於本院九十八年度重上更(一)字第二二
九號中華民國九十九年四月六日第二審確定判決（臺灣臺南地方
法院檢察署九十三年度偵字第四一三一、二四八五、四一五八、
一０三四九、一０三五０、一０七六九號；併案案號：臺灣臺中
地方法院檢察署九十四年度偵字第六一０二號），聲請再審，本
院裁定如下：
    主  文
再審之聲請駁回。
    理  由
一、本件聲請再審意旨略以：(一)原確定判決認定被告張慶祥為降
    低電視機生產製造成本，增加經營利潤，自民國九十一年三
    、四月間起至九十三年間，與朱漢和、陳榮杰為賺取電視機
    外觀套件、販售中古映像管及組裝之利益，共同基於意圖為
    自己不法所有並以詐欺為常業之犯意聯絡，由朱漢和提供十
    四吋及二十吋之電視機外觀套裝零組件，陳榮杰提供十四吋
    及二十吋中古映像管，並由陳榮杰負責在工廠內組裝完成後
    ，並為全新之外包裝，同時將該中古電視機充作新品，並由
    知情且有犯意聯絡之張春菊負責與朱漢和、陳榮杰聯繫付款
    及交貨之相關事宜，再由張慶祥或泰瑞等公司內部不知情之
    職員張佑安等人，與遠百企業股份有限公司（下稱遠百公司
    ）、大潤發流通事業股份有限公司（下稱大潤發公司）、德
    斯高股份有限公司（下稱德斯高公司）等國內量販廠商接洽
    電視機販售相關事宜，因泰瑞等公司所出售之電視機外包裝
    均為全新之包裝，致使遠百公司等廠商陷於錯誤，誤認泰瑞
    等公司所出售之電視機為全新之電視機，而向泰瑞等公司購
    買，再轉售予消費大眾，張慶祥並藉此牟取不法利益云云；
    然本案卷內所附之監聽譯文，已明顯可見共同被告朱漢和與
    林錦東、林調清、陳榮杰、邱福惠等四人串供，渠等明知政
    和電子有限公司（下稱政和公司）代為組裝、生產、代工、
    製造各種尺寸之電視，且朱漢和於偵查中亦已自白該事實；
    惟於第一審法院審理時四人均翻異前詞，無非係以不實供述
    與檢方換取認罪協商之機會，進而將責任推給被告張慶祥。
    又依進口映像管報單及買賣契約書可見，被告所銷售電視，
    均為政和公司所產製，苟有以舊映像管裝於新電視機內之情
    事，亦應由政和公司負責。原確定判決未審酌共同被告朱漢
    和、林錦東、林調清、陳榮杰、邱福惠等人串供之可能，及
    朱漢和之自白，即以共同被告朱漢和等人於臺灣臺南地方法
    院簡易庭九十五年度簡字第三三八五號案件中不實之陳述，
    採為本案事實，有認定事實不當之違誤，且足以動搖原有罪
    確定判決，爰以刑事訴訟法第四百二十條第一項第六款之規
    定聲請再審。(二)原確定判決認定被告張慶祥為增加黑心電視
    機生產製造來源，增加經營利潤，透過朱漢和引薦邀集下游
    電視機組裝業者兼中古映像管回收廠商邱福惠，共同承常業
    詐欺之犯意聯絡，於九十二年十月二十四日在政和公司上址
    工廠，簽署三方買賣合約書，由邱福惠負責提供二十九吋中
    古電視機映像管共一千五百支，朱漢和提供二十九吋電視機
    外觀套裝零組件一千五百組，再由邱福惠將中古電視映像管
    及朱漢和所提供之電視機外觀套裝零組件在工廠內組裝完成
    ，充作一千五百台新品之電視機，並為全新之外包裝，交由
    不知情之職員張佑安等人，與遠百公司等廠商接洽電視機販
    售之相關事宜，致使遠百公司等廠商陷於錯誤，誤認泰瑞等
    公司所提供之電視機為全新之電視機，而向泰瑞等公司購買
    ，再轉售予消費大眾，張慶祥並以之為常業，而牟取不法利
    益云云；惟陳榮杰、林錦東、林調清均為政和公司的協力廠
    商；而邱福惠更是該公司直接之協力廠商，被告張慶祥對渠
    等根本無從指示，此觀卷內並無任何被告張慶祥與邱福惠之
    間的往來文件，更無任何合約書或對帳單，即可證明。又卷
    內所附之合約書、進口單、商標授權委託代製合約書，於最
    後事實審判決前即已存在，法院自應予以審酌，乃原判決法
    院未於審判期日提示，亦未於判決理由中有所論列，亦即漏
    未審酌，顯足以動搖原確定判決認定事實之基礎，合依刑事
    訴訟法第四百二十一條之規定聲請再審等語。
二、按因發見確實之新證據，足認受有罪判決之人應受無罪之判
    決者得聲請再審，固為刑事訴訟法第四百二十條第一項第六
    款所明定。惟所謂發見新證據，係指該證據當時已經存在，
    為法院及當事人所不及知，不及調查斟酌，至其後始行發見
    ，且就證據本身形式上觀察，固不以絕對不須經過調查程序
    為條件，但必須顯然可認為足以動搖原有罪確定判決，而為
    受判決人無罪、免訴、免刑或輕於原判決所認罪名之判決者
    為限。此受理聲請再審之最後事實審法院，應就聲請再審理
    由之所謂「新證據」，是否具備事實審判決前已經存在，為
    法院、當事人所不知，事後方行發見之「嶄新性」，及顯然
    可認足以動搖原有罪確定判決，應為無罪、免訴、免刑或輕
    於原判決罪名之「顯然性」二要件，加以審查，為判斷應否
    准予開始再審之準據，此有最高法院八十五年度台抗字第三
    ０八號裁定可資參照。又此所謂「確實之新證據」，係指其
    證據之本身在客觀上可認為真實，勿須經過調查，即足以動
    搖原判決，使受刑人得受有利之裁判者而言，若在客觀上就
    其之真實性為如何，尚欠明瞭，非經相當之調查，不能辨其
    真偽，即與確實新證據之「確實」含義不符，自難據為聲請
    再審之理由，亦有最高法院七十年度台抗字第一六一號裁定
    可資參照。綜上，刑事訴訟法第四百二十條第一項第六款所
    謂發見新證據，係指該證據於事實審法院判決前已經存在，
    為法院及當事人所不知及調查斟酌，而於判決事後始經發見
    者而言，該證據之成立並非在判決確定之後始成立，且該證
    據必須毋須經調查程序，並顯然可認為確實足以動搖原確定
    判決，而為受判決人有利之判決者為限。又刑事訴訟法第四
    百二十一條規定，不得上訴於第三審法院之案件，除前條規
    定外，其經第二審確定之有罪判決，如就足生影響於判決之
    重要證據漏未審酌者，亦得為受判決人之利益，聲請再審等
    語，所謂不得上訴於第三審法院之案件，係指同法第三百七
    十六條規定之案件，根本上不許上訴於第三審者而言，因此
    類案件不得上訴於第三審，設第二審法院對於足生影響於判
    決之重要證據漏未審酌，即予判決，則判決後無復救濟之途
    ，為受判決人利益起見，故特許其聲請再審，以資救濟，至
    本得上訴於第三審法院之案件，而因其他程序上之關係，不
    能上訴者，除具有普通再審之原因，得聲請再審外，要不許
    援用刑事訴訟法第四百二十一條規定，聲請再審（最高法院
    二十四年抗字第三六一號判例參照）。
三、經查：
(一)、本件原確定判決認定聲請人張慶祥有常業詐欺犯行，係綜核
    ：上訴人即被告張慶祥已坦白承認為泰瑞公司、強太公司
    、泰強公司等三家公司之負責人，泰瑞等公司之經營業務範
    圍係以「泰瑞電視」之名義，委由全國各地組裝工廠代工生
    產、製造各種尺寸電視機，被告販賣之電視機係由政和公司
    之朱漢和、林錦東、林調清、陳榮杰、邱福惠等人組裝承製
    ，由泰瑞公司分別銷售至全國各大賣場或購物頻道等情。
    扣案之電視機，確係以回收中古電視映像管，再以全新之電
    視機外觀套裝零組件組裝完成後，並為全新之外包裝（包含
    電視機紙箱、說明書、保證書、遙控器等物品）後，佯充新
    品電視機，銷貨予遠百公司等廠商，再轉售予消費大眾等情
    ，業據證人即大潤發公司代理人吉崇禮、洪容君；遠百公司
    代理人彭鴻斌；德斯高公司代理人林淑卿等人於警詢或偵查
    中指述綦詳，並有財團法人臺灣電子檢驗中心簡便行文表檢
    附「市購電視機不符合事項原因說明表」及檢驗報告一份、
    經濟部標準檢驗局函檢附經濟部標準檢驗局委託臺灣電子檢
    驗中心之電視機試驗報表清冊對照表一份、現場勘驗筆錄一
    份、現場照片二十四幀附卷可稽，復有扣案之中古電視機可
    資佐證，此部分事實，應堪認定。被告張慶祥如何與共同
    被告陳榮杰、朱漢和等人，由陳榮杰提供中古映像管，並依
    朱漢和提供之電視機外觀套裝零組件組裝成十四吋、二十吋
    之電視機，冒充全新之電視機出售與遠百公司等廠商等事實
    ，業據證人即共同被告陳榮杰、證人即共同被告朱漢和證述
    明確。證人陳榮杰、朱漢和之證詞，就由證人朱漢和提供電
    視機套件，再由證人陳榮杰提供舊映像管、並負責組裝完成
    之重要之點，互核一致且並無矛盾之處，足見被告張慶祥確
    有以中古映像管組裝成上開電視機，並以新品販售與附表一
    所示之廠商之事實，可堪認定。被告張慶祥所辯「其僅負責
    進貨銷貨」云云，尚無可採。被告張慶祥與證人陳榮杰所簽
    訂之買賣合約書及ＣＲＴ的組裝合約書，雖原載有「完好新
    品」等情，惟與事實不符，尚難以上開合約書載明「新品」
    ，即得據為被告張慶祥有利之認定。被告張慶祥如何與共
    同被告林調清、林錦東、朱漢和等人，由林調清提供二十吋
    中古映像管二千支，由林錦東依朱漢和提供二十吋電視機外
    觀套裝零組件二千組，連同上開中古映像管組裝成二十吋之
    電視機二千台，冒充全新之電視機出售與遠百公司等廠商之
    事實，亦有證人即共同被告朱漢和、證人林錦東、林調清之
    證述可資證明，三人之證述內容，經核並無明顯矛盾之處，
    足認被告張慶祥確係向證人即共同被告林調清、證人朱漢和
    購買舊映像管、電視套件後，再交由證人林錦東組裝完畢，
    事後還會派人去抽驗中古電視機品質，再將之佯充新品販售
    予遠百公司等廠商等事實，被告張慶祥所辯「僅進貨銷貨」
    云云，亦無可採。被告張慶祥如何與共同被告朱漢和、邱
    福惠等人，由邱福惠提供二十九吋之中古映像管一千五百支
    ，並依朱漢和提供二十九吋電視機外觀套裝零組件一千五百
    組，並由邱福惠組裝成二十九吋中古電視機一千五辟台，冒
    充全新之電視機出售與廠商等事實，有證人即共同被告朱漢
    和之結證、證人即共同被告邱福惠之結證可資證明，二人之
    證述，均互核相符，亦無矛盾之處；被告張慶祥確有委託證
    人邱福惠以中古映像管組裝電視機之事實，應無疑義；再依
    證人邱福惠之證詞，被告張慶祥明知證人邱福惠係以舊映像
    管組裝成之二十九吋中古電視機，然被告張慶祥於出售予遠
    百公司等廠商時，該二十九吋電視機之出貨價則高達六千餘
    元，顯見被告張慶祥確有以中古電視機佯充全新電視機，而
    詐欺如遠百公司等廠商及消費大眾之事無疑等情。原判決已
    詳細說明認定聲請人即被告張慶祥有常業詐欺犯行得心證之
    理由及判斷之依據，並就聲請人即被告張慶祥有利及不利之
    處逐一指陳甚詳，有該確定判決在卷可稽。
(二)、聲請再審意旨固以本案卷內所附之監聽譯文與偵查、原審時
    共同被告朱漢和等人之證述不符。又依進口映像管報單及買
    賣契約書主張舊映像管裝於新電視機內之情事應由政和公司
    負責等語，惟此證據皆於原審法院及本院之事實審判決前已
    經存在，為法院、當事人所知，非事後方行發見，已不具「
    嶄新性」。又聲請人所指事項及所述理由，無非係關於本院
    確定判決，就案內所有證據本於調查所得心證，分別定其取
    捨，而為事實之判斷，本屬職權之行使；又證據之證明力，
    亦即證據之價值判斷，由事實審法院本其自由心證，依據證
    據法則，而為合理之判斷證據之證明力，係屬法院依職權之
    合法行使。聲請意旨仍執陳詞否認有前開犯行，就犯罪事實
    之有無再事爭執，或對原判決所憑之採證有所質疑而已，其
    雖主張依據刑事訴訟法第四百二十條第一項第六款發見確實
    之新證據，提出之各項證據，惟尚不符合「顯然性」之要件
    ，不足以推翻原確定判決所憑之證據，而對再審聲請人為更
    有利之判決，本件聲請人依刑事訴訟法第四百二十條第一項
    第六款之 規定聲請再審，為無理由，應予駁回。
(三)、聲請再審意旨復以證人陳榮杰、林錦東、林調清均為政和公
    司的協力廠商；而邱福惠更是該公司直接之協力廠商，被告
    張慶祥對渠等根本無從指示，此觀卷內並無任何被告張慶祥
    與邱福惠之間的往來文件，更無任何合約書或對帳單，即可
    證明。又卷內所附之合約書、進口單、商標授權委託代製合
    約書，於最後事實審判決前即已存在，法院自應予以審酌，
    乃原判決法院未於審判期日提示，亦未於判決理由中有所論
    列，亦即漏未審酌，顯足以動搖原確定判決認定事實之基礎
    ，合依刑事訴訟法第四百二十一條之規定聲請再審等語；惟
    按修正前刑法第三百四十條規定之常業詐欺罪，法定刑為一
    年以上七年以下有期徒刑，非屬刑事訴訟法第三百七十六條
    不得上訴三審之案件，本案既得上訴於第三審法院，且被告
    張慶祥對本院九十八年度上更(一)字第二二九號判決不服，提
    起上訴後，經最高法院九十九年度台上字第五一一０號判決
    駁回上訴確定，此有臺灣高等法院被告張慶祥前案紀錄表在
    卷可稽，揆諸上揭說明，聲請人援引刑事訴訟法第四百二十
    一條規定聲請再審，於法不合，無從准許。
四、據上論斷，應依刑事訴訟法第四百三十四條第一項，裁定如
    主文。
中    華    民    國    100    年    6    月    15    日
                  刑事第二庭    審判長法  官  葉居正
                                      法  官  張桂美
                                      法  官  陳春長
以上正本證明與原本無異。
如不服本裁定，應於收受本裁定後五日內向本院提出抗告狀。
                                      書記官  邱如
中    華    民    國   100    年    6     月    15    日